臺灣臺北地方法院刑事裁定　　　　　　　96年度聲判字第20號
聲　請　人
即 告 訴人　甲○○
法定代理人　丙○○
代　理　人　陳恂如律師
被　　　告　乙○○
上列聲請人即告訴人因被告偽造文書等案件，不服臺灣高等法院
檢察署檢察長於中華民國96年1月2日所為96年度上聲議字第95號
駁回再議之處分（原不起訴處分案號：臺灣臺北地方法院檢察署
95年度偵緝字第1376號），聲請交付審判，本院裁定如下：
    主  文
聲請駁回。
    理  由
一、聲請意旨如附件刑事交付審判聲請狀所載。
二、按告訴人不服上級法院檢察署檢察長或檢察總長認為再議無
    理由而駁回之處分者，得於接受處分書後十日內委任律師提
    出理由狀，向該管第一審法院聲請交付審判；刑事訴訟法第
    258條之1第項定有明文。經查，聲請人即告訴人甲○○以被
    告乙○○涉嫌偽造文書等案件，向臺灣臺北地方法院檢察署
    提出告訴，該署檢察官經偵查後，於民國95年11月10日以95
    年度偵緝字第1376號為不起訴處分，聲請人不服聲請再議，
    嗣經臺灣高等法院檢察署檢察長於96年1月2日以96年度上聲
    議字第95號駁回再議，該處分書於96年1月18日寄存送達與
    聲請人上址所在之派出所等情，業經本院調閱上開案件卷宗
    核閱無訛。而聲請人係於96年1月26日委任律師向本院提出
    本件聲請，此有本院收狀戳章及委任狀附卷可稽，是本件聲
    請交付審判程式合於前揭法定程式要件，合先敘明。
三、按刑事訴訟法第258條之1規定告訴人得向法院聲請交付審判
    ，揆其立法意旨，係對於「檢察官不起訴裁量權」制衡之一
    種外部監督機制，法院之職責僅在就檢察官所為不起訴之處
    分是否正確加以審查，藉以防止檢察機關濫權，依此立法精
    神，同法第258條之3第3項規定「法院就交付審判之聲請為
    裁定前，得為必要之調查」，所謂「得為必要之調查」，係
    指調查證據之範圍應以偵查中曾顯現者為限，不可就新提出
    之證據再為調查，亦不可蒐集偵查卷宗以外之證據，否則將
    與刑事訴訟法第260條之再行起訴規定混淆不清。法院於審
    查交付審判之聲請有無理由時，除認為告訴人所指摘不利被
    告之事證，未經檢察機關詳為調查或斟酌，或不起訴處分書
    所載理由違背經驗法則、論理法則或其他證據法則者外，不
    宜率予交付審判。所謂告訴人所指摘不利被告之事證，未經
    檢察機關詳為調查，係指告訴人所提出請求調查之證據，檢
    察官未予調查，且若經調查，即足以動搖原偵查檢察官事實
    之認定及處分之決定，倘調查結果，尚不足以動搖原事實之
    認定及處分之決定者，仍不能率予交付審判。經查：
    (一)告訴人係被害人楊春普（已歿）之女。告訴人以：被告乙
      ○○原係被害人楊春普之看護，被害人楊春普前將其所有
      位於臺北市○○路○段217巷6號6樓房屋出售後，得款即存
      放其交通銀行（現已合併為兆豐國際商業銀行）第000000
      000000號帳戶內，並將該帳戶印章及存摺交付被告保管；
      在被害人楊春普過世後，伊為辦理遺產繼承手續，向交通
      銀行查證時，才發現被告竟於民國94年3月21日，盜用被
      害人楊春普交付其保管之印章，偽填取款憑條後，將被害
      人楊春普前揭帳戶內之350萬元提領一空，並隨即侵吞入
      己等為由，具狀提出告訴。而該案經檢察官偵查結果，認
      為：1.告訴人指稱當時被害人楊春普已臥病在床不能行動
      ，當日領款僅被告及其胞妹乙節，經臺北市政府警察局中
      正第二分局向交通銀行調閱上開監視紀錄，惟因已逾6個
      月保存期限，致未能調取該監視紀錄。又告訴人之母丙○
      ○於偵查中表示有至銀行看本件提領之監視錄影畫面，而
      證人即銀行陪同調看之襄理游書仁就此於偵查中則證稱：
      確實有看錄影帶這一回事，伊印象中是這樣，丙○○是來
      看是誰來提款的，當時也有警察人員陪同，但看影帶時，
      警員已離開，警員是有事先向伊說明原由，但是影像很模
      糊，伊也無法弄清楚來提款人是誰，伊印象中錄影帶裡櫃
      檯有兩個人來提款，伊印象比較深的好像有一個男生，因
      為從影帶上面看起來外型像男生等語。從證人游書仁之證
      詞亦難認定當日取款係何人乙情。故告訴人指稱當日僅被
      告與其胞妹前往提款云云，顯難為有據。2.依被害人楊春
      普上開銀行帳戶之提領紀錄，及被告在該銀行開立之0000
      00000000號往來明細資料，可知當日提領350萬元後，即
      將之存入被告在該開立銀行之帳戶內，且在94年4月1日轉
      帳150萬元，開立票號AK045615號，受款人為丙○○之禁
      止背書轉讓支票，其餘款項自始至終均未有存提紀錄。參
      以丙○○就此於偵查中證稱：94年4月1日楊春普在租屋處
      給伊150萬元，當時是開票由伊直接軋進伊臺灣銀行帳戶
      內等語，並有丙○○臺灣銀行太保分行帳號000000000000
      號帳戶臺灣銀行光碟櫃歷史明細查詢系統資料可資參佐。
      足認被告上開帳戶簽發之禁止背書轉讓支票即係楊春普交
      付丙○○之支票無誤。是倘被告未得被害人楊春普之同意
      ，私自盜用印章將帳戶內款項全數提領，則被害人楊春普
      欲交付150萬元予丙○○時，應即已發現其帳戶內款項遭
      提領一空，惟被害人楊春普不僅未有何異議，復又持前揭
      簽發之150萬元支票交付丙○○。因此認被害人楊春普應
      已同意其上開帳戶存款提領至被告帳戶內，自無盜用印章
      、偽造文書及詐欺取財等犯行而予以不起訴處分。聲請人
      不服聲請再議後，復經臺灣高等法院檢察署檢察長駁回再
      議，經核並無任何違背經驗法則、論理法則及證據法則之
      情事。
    (二)聲請人雖以：1.被告是利用被害人楊春普提領存款150萬
      元給丙○○之機會，將被害人楊春普帳戶內之存款350萬
      元全部提領一空，僅將其中150萬元交給丙○○，其餘200
      萬元存入自己開立之銀行帳戶內據為己有，此部分另涉及
      侵占罪責，伊在提起告訴時及聲請再議時均有提及，然卻
      未經審酌；2.被告所稱該200萬元是被害人楊春普委託處
      理之生活費、將來辦後事之費用，及為了感謝其照顧而贈
      與，然被告就此聲請傳訊之證人均證稱被害人楊春普生前
      未曾談及此事，且被害人楊春普日常生活開支，均是由榮
      民之家支付，被害人楊春普死亡後，被告亦未支付殯葬費
      用，足認被告所辯不實；3.又伊在偵查中聲請傳喚之證人
      張    明白證稱：辦理提款手續男的絕非楊春普，就此證
      言偵查中亦未經審酌；4.被告確有在當日到場領款，並且
      辦理開戶後將款項存入，若本件確係經過被害人楊春普同
      意，何以然被告在偵查中卻不敢承認等為由，認此有足以
      動搖本件偵查結果。惟查：
      1.本件在將被害人楊春普銀行款項提領完畢後，被害人有
        另以被告前揭銀行帳戶所簽發之150萬元支票，交付與
        告訴人之母丙○○，既如前述。則若真如告訴人前揭所
        指，本件被害人楊春普僅委託被告辦理其存戶內之150
        萬元款項提領，何以被害人楊春普在事後要交付該150
        萬元告訴人之母丙○○時，對於另以被告存款帳戶簽發
        之支票交付該150萬元，竟未曾表示過任何意見？可見
        前揭辦理被害人楊春普銀行帳戶內款項之提、存，係經
        過其同意等情，應堪認定。聲請人就此雖以：證人張琤
        琤在偵查中明白證稱未看見被害人楊春普一同去辦理提
        款為由，而指訴本件並未經過授權而為。依證人張琤琤
        就此於偵查中所述：錄影帶內容的中午12點有一位女士
        在櫃檯，在辦一些程序，但是看不出來在辦什麼，快結
        束時，有一位矮矮胖胖的男士進來，後來他們就很匆忙
        的離開…（你在錄影帶內有無看到楊春普？）完全沒有
        ，（矮胖的男士是否為楊春普？）不是等語。然依證人
        游書仁前揭偵查中所述，該攝錄內容影像很模糊，無法
        認清楚來提款的是何人等語。則證人張琤琤前揭所述該
        男子並非被害人楊春普云云是否確為真實，已堪存疑。
        縱令證人張琤琤此部分證述屬實，然銀行櫃檯提領攝錄
        內容，涉及監視器擺放之位置，是自難僅以該監視器未
        能拍攝到被害人楊春普，即據以推認被害人楊春普未一
        同前往，更難以此遽認本件係未經授權而為。是告訴人
        所指證人張琤琤之證述，縱令前揭處分書未予以審酌認
        定，亦無法動搖原先偵查後認定之結果。至於告訴人又
        指摘被告在偵查中不敢承認有到場提款云云，然依被告
        就此於偵查中所述：楊春普94年3月24日與伊及伊妹妹
        一起去交通銀行把錢領出來等語（見被告95年6月23日
        訊問筆錄，95年度偵緝字第1376號卷第28頁），是告訴
        人此部分所指恐有誤會。故本件在別無積極證據足以證
        明被告有告訴人前揭所指盜用印章提款被害人楊春普款
        項之行為下，自難僅憑告訴人片面指訴、推論之詞，遽
        為被告不利之認定。
      2.至於聲請人雖於本件提起告訴時論及「將款項提領後侵
        吞入己」，及在聲請再議時提及「將其餘200萬元存入
        自己新開帳戶內據為己有」等語，而認在偵查時未就是
        否涉有侵占罪嫌一併論及。然本件將被害人楊春普銀行
        帳戶內350萬元款項提出後，存入被告另行開戶之款項
        內，此係經過被害人楊春普同意而為，既據認定如前，
        則此自與侵占罪之構成要件有別。雖在被害人楊春普死
        後，被告與告訴人間就此款項應屬何人所有等情而互有
        爭執，然此究係民事上之糾葛。故縱令此部分未一併加
        以敘明，對於原偵查結果亦無影響。
四、綜上所述，本件臺灣臺北地方法院檢察署檢察官所為之不起
    訴處分，及臺灣高等法院檢察署檢察長之聲請再議處分書，
    已就聲請人於偵查中提出之告訴理由詳予斟酌、調查卷內所
    存證據，並詳加論述所憑證據及其理由，並無任何違背經驗
    法則、論理法則或其他證據法則之情形，而聲請人所指檢察
    官未與審酌之證據及理由，亦不足以動搖本件偵查結果，是
    本件聲請人聲請交付審判，為無理由，應予駁回。
據上論斷，應依刑事訴訟法第258條之3第2項前段，裁定如主文
。
中　　華　　民　　國　　96　　年　　6 　　月　　25　　日
　　　　　  刑事第七庭  審判長法  官  梁耀鑌
                              法  官  吳冠霆
                              法  官  許泰誠
以上正本證明與原本無異。
本裁定不得抗告。
　　　　　　　　　　　　　　　書記官　劉麗英
中　　華　　民　　國　　96　　年　　6 　　月　　25　　日
